【裁判字號】    91,保險,16
【裁判日期】    920106
【裁判案由】    侵權行為損害賠償
【裁判全文】
臺灣板橋地方法院民事判決  九十一年度保險字第一六號
    原      告  富邦產物保險股份有限公司
    法定代理人  石燦明
    訴訟代理人  李國璽
    被      告  甲○○
右當事人間請求侵權行為損害賠償事件，本院判決如左：
    主    文
被告應給付原告新台幣貳拾肆萬陸仟貳佰零肆元，及自民國九十一年七月十一日起，
至清償日止，按週年利率百分之五計算之利息。
原告其餘之訴駁回。
訴訟費用由被告負擔三分之一，餘由原告負擔。
本判決第一項於原告以新台幣捌萬貳仟元供擔保後，得假執行。
原告其餘假執行之聲請駁回。
    事    實
一、原告方面未於最後言詞辯論期日到庭，據其以前到庭所為辯論，其聲明及陳述如
    左：
  ︵一︶聲明：
        １、被告應給付原告新台幣（下同）六十四萬九千零二十元及自起訴狀繕本
            送達翌日起至清償日止，按年息百分之五計算之遲延利息。
        ２、訴訟費用由被告負擔。
        ３、原告願供擔保請准宣告假執行。
  ︵二︶陳述：
          １、緣被告甲○○於民國九十一年一月二十七日，駕駛車號ＤＩ│六五九
              五號車，行經國道一號北上一七六公里處，因操作失當之過失，致撞
              擊第三人吳武昌所駕駛之ＫＯ│八一七號車，該車嚴重受損，現場由
              國三隊員林分隊派員處理，有案可稽。而上開受損之ＫＯ│八一七號
              車，已向原告投保車體損失險，且尚在保險期間內，經被保險人向原
              告書面通知辦理出險且經查證屬實，並賠付必要修復費用合計六十四
              萬九千零二十元，原告依保險法第五十三條規定，取得被保險人對債
              務人之損害賠償請求權。
          ２、按「汽車、機車或其他非依軌道行駛之動力車輛，在使用中加損害於
              他人者，駕駛人應賠償因此所生之損害。」、「不法毀損他人之物者
              ，應向被害人賠償其物因而減損之價額。」民法第一百九十一條之二
              、第一百九十六條定有明文。本件事故中，被告甲○○既因過失撞損
              原告承保之車輛，依上開條文規定自應負損害賠償責任。
          ３、而有關本件交通事故之肇事責任，事發時先由公路警察局員林分隊派
              員現場處理製作筆錄及現場測量圖，且於交通事故報告上載明被告所
              駕車ＤＩ│六五九五「變換車道不當」，原告承保之ＫＯ│八一七號
              車無肇事因素。又事後被告向行車事故鑑定委員會申請鑑定，經彰化
              區鑑定委員會審議認定本件交通事故係由被告行駛中變換車道不當為
              肇事主因，本車並無任何肇事因素。雖被告再行申請覆議無結果，然
              並不礙本件事故肇事責任之判斷。況警方製作之交通事故報告為公文
              書，本應推定為真正，第三鑑定機構之認定結果，亦具有相當之公信
              力，若無真偽可疑之情事並舉證以實其說，實不容被告空言質疑或憶
              測公務員、鑑定人之操守及公正性即可推翻上開認定結果。
          ４、又參酌本件交通事故發生情形、本車駕駛於理賠申請書之文字陳述依
              經驗法則判斷：被告車在高速行駛時左前輪爆胎並車身失控偏左擦撞
              內側護欄，駕駛人直接立即將方向盤往右打為一般瞬間反應，惟其車
              身猛然朝右行進超越原行駛之正常車道，致在後行駛之本車於幾無反
              應時間下仍向右閃躲。據雙方車損照片受損部位比對，本車第一撞擊
              點為左前車頭，對照被告車之右前座及右前葉子板部位，應堪吻合。
              須注意者乃此處本車並非正面保險桿部位直接撞擊，實係為閃避左前
              方變換車道之被告車不得不朝右閃避所致。又在被告車身斜向右遭撞
              擊，在第一撞擊時點，車身在正常情況下並不會直向往前移動，車頭
              反向左移；此時其車尾在慣性作用下即朝向本車方向（向右方甩尾）
              偏移致其與本車發生第二次撞擊，此可參照車損照中本車左側貨櫃盤
              下之凹損及比對被告車右後保險桿、右後車燈部位之磨損凹痕可證。
              本車因強行右打方向盤閃被告車不及致撞擊後失控再偏右衝撞北上道
              路之外側護欄，此亦從照片中本車右邊車頭毀損情形及高度比對可見
              。
          ５、次查被告於九十一年九月三十日於鈞院言詞辯論時曾聲請其車上乘客
              張炳賢君為證人，其於具結後所言「前方當時已有事故，事故在內側
              車道，當時車都已煞車，係本車煞車不及才發生」若其所言事故係在
              內側車道，然本車係行駛外側車道，是否真有煞車不及或緊急煞車之
              必要？容有疑問。又被告亦陳述「是本車緊急煞車失控先撞上外側護
              欄再反彈回車道撞擊被告之車」。其矛盾之點有二：其一為本車為貨
              櫃聯結車，若不計入後載貨櫃重量，依行照上所載亦有九．二噸重，
              若如被告所述有煞車不及致失控之情況，本車車頭自撞外側護欄，按
              其重量應即停止，絕無再反彈回內側車道，致車頭朝被告車（依其所
              述乃正常行駛於內側車道？）右前方撞擊之可能。其二為若被告所言
              為真，則本車直接衝撞護欄之衝擊力極大，車頭部分應有相當嚴重之
              毀損（含護欄），絕非僅撞擊在右前部而已。且在緊急煞車失控之情
              況下，所托之貨櫃應整個橫向傾倒於整條北上車道，甚或釀成更大事
              故或損害，惟警方文書亳無相關記載，被告所言並不符一般經驗法則
              ，不論過程或結果皆有上述矛盾，實不足採。
          ６、又被告聲請傳訊之證人王世達所言「．．拖車為閃籃子煞車往路肩閃
              ，車頭撞到路肩，往內偏又撞到我前面的小客車右側車門，結果兩台
              車連在一起，後來又分開．．」及張剛維所述「．．撞到後兩台車並
              行一段時間才分開．．．，被撞時我看到黑色小客車的右側邊被撞斜
              了．．．」。依該二位證人所述，有二疑點待釐清：
          (１)、被告所駕ＤＩ│六五九五號車於本件事故之第一撞擊應為該車右前
                車門，惟被告甲○○於事故之警訊筆錄所述「ＫＯ│八一七號車由
                我右側撞擊後，因該車要切往外側路肩又擦撞我前車身肇事。」及
                本件於九十一年九月三十日言詞辯論筆錄被告同乘乘客張炳賢到庭
                作證所述「．．在經過時不知為何右後方被撞，撞到我那邊的車門
                也打不開．．．」其顯認被告所駕之車之第一撞擊點為右後部份，
                第二撞擊點始為右前車門部份。此結論與到庭證人王世達、張剛維
                所述之肇事經過容有出入，究何者所言為真未可而知。然本件車禍
                兩車之撞擊點確可因先後順序之不同而有截然不同之結果。質言之
                ，若第一撞擊點如王、張所言為右前車門，始可能因慣性作用發生
                第二次撞擊，也才能符合證人王、張所述「連在一起並行」之可能
                。反之，若如被告及證人張炳賢所述之第一撞擊點為車右後部份，
                被告之車瞬間應被撞擊力彈開往內側車道方向，應不可能有第二次
                撞擊甚至「並行一段時間」之情形。被告所舉前後三位證人就車禍
                撞擊點之認知大相庭逕，按被告車上乘客即證人張炳賢於事故時身
                歷其境，其於車上應最能感受其車何處先被撞擊、何處被二次撞擊
                ，被告駕駛人本身亦同，然其二者所述竟與尾隨在後之ＱＳ│三九
                ○三號車上目擊之證人即王世達與張剛維具結後所為之證言有此甚
                大出入，被告關於此部份之主張及其聲明證人之證明實不足採。
          (２)、其次證人張剛維稱「該籃子約九○＊六○＊三○大小，當時在外側
                與中線車的分隔線上」，而被告既與本車同向行駛於隔車道卻對該
                體積不小且置於車道分隔線上之籃子亳無注意？證人王世達駕車於
                其後卻可清楚看見籃子並直言係本車閃避該籃子不及始造成事故；
                縱果如證人王、張所言事故現場有此關鍵障礙物存在，並經警廣播
                報，為何交通警察之事故調查報告、現場圖、筆錄及照片均未出現
                此一「關鍵障礙物」？證人王世達直接繼言係本車為閃避車道上籃
                子煞車不及始先撞路肩、後又與被告車發生碰撞，在當時內側車道
                已有事故，依常理駕駛人皆應將注意力集中於該事故現場及車道是
                否受影響、行車是否須換道之注意上，王世達卻於瞬間同時可目擊
                本車閃避籃子煞車不及之連串撞擊並描述甚詳，實令有開車經驗之
                一般人感到費解。退步言之，縱車道分隔線上真有此籃子，其與本
                件事故之發生是否即具因果關係存在？該籃子既在分隔線上，被告
                既未變換車道而係正常直行，理應注意及此為何被告未注意亦無任
                何閃避之舉動？證人王世達所言應僅為推測之詞，未必可採。且本
                車若由路肩護欄碰撞後須先越過外線車道，再越中線車道始可能撞
                擊被告之車，依警方繪製之事故現場圖，路肩加計外線車道至直線
                車道應有十公尺以上之距離，本車如橫越上述間距而越線撞擊被告
                車，除本車於當時已方向盤失控且無法煞車之情形始足當之；若並
                未發生失控，駕駛人實無理由逕由路肩護欄不加控制理會而任由貨
                櫃車橫越十公尺間距致撞擊被告車。然如被告及其聲明之證人所述
                肇事經過，本車應是「為閃避籃子時緊急煞車」始有可能發生失控
                而往路肩護欄衝撞之情形。至於撞擊後車毀失去動力而失控雖亦有
                可能性，然依當時衝撞力道本車絕無立即失控之可能（僅右前車頭
                保桿凹磨損變型，並非車頭全毀影響動力或煞車系統作用）又本車
                是否可能因撞擊護欄再反彈已有疑問，況因反彈橫越約十公尺距離
                ？是故本車於撞擊後應並未發生失控情況，駕駛人在當時之反應時
                間（假設十公尺間距）應無不能控制本車致其往中線車道衝撞之其
                他因素，任何駕駛人基於保護自己於此時迴轉方向盤並踩煞車使車
                儘量回復原車道以避免更大損害乃立即之反應。質言之，其欲放任
                貨櫃車直接撞擊被告車之機率依上開分析實微乎其微。綜上所述，
                被告及所引證人主張陳述之肇事經過實不符一般常理，而不足採。
          (３ )、再依警繪肇事現場圖，雖非碰撞當時現場之圖，然其為肇事後二
                車最後停放置應無疑義（應考慮高速公路前無障礙物下二車碰撞後
                餘力之滑行結果）。若果如被告及所舉證人之證言係本車變換車道
                自右至左撞擊被告之車，依力學之原理，二車在撞擊受力後之受力
                方向應朝內側車道而去，換言之，本車及被告車在正常情況下均應
                停置於內側車道方向，被告車在衝擊力大的情況下甚至可能撞擊內
                側之護欄，怎知被告車竟仍停放於原中線車道而本車卻停放於外側
                路肩？被告主張之肇事撞擊經過與最後兩車停放位置結果在因果關
                係上顯不相當。反之，原告主張及所舉證人吳武昌證言所述：係被
                告行進中向右變換車道，經二次撞擊後本車往路肩右側護欄撞去，
                最後停放於路肩；而被告車於撞擊後再回中線車道停住，整個因果
                歷程顯較符合常理。
          (四 )、另一疑點為比對兩車損害部位，被告車若正常直行且依其所述已
                煞車車速減慢的情況下，對於自右側從路肩橫越車道之本車竟當時
                未有任何閃避動作（緊急煞車或方向盤往左使車身避開）？而放任
                本車撞擊？按道路上任意變換車道之情況，在正常直行之一方（稱
                甲方），除有隔車道之車（稱乙方）於平行行駛時瞬間驟然變換車
                道，始有可能側撞甲方之前車門部位（或後車門、車尾？），此為
                第一種情形。第二種情形為甲車在前乙車在後，此種情形除非甲車
                突然停止否則根本不可能發生碰撞。第三種情形為甲車在後乙車在
                前（此種情形為變換車道最常見肇事情況），則甲車因緊急煞車撞
                擊點為車頭，乙車之撞擊點為車側身（視速度快慢為車前、中、後
                ）。本件事故之發生果如被告主張之經過，則在事故發生前本車必
                在被告車之前行駛（同向不同車道）始可能在時間上「適時碰撞」
                而符合被告所述肇事之因果歷程；然參被告所舉證人張剛維於九十
                一年十一月四日到庭證稱：「．．撞到後兩台車並行一段時間才分
                開，撞到前連結車在我們車的右邊有搖擺，．．」既已知證人王世
                達、張剛維所駕ＱＳ│三九○三號自用小客車在被告車之後約三十
                公尺，事故發生前瞬間本車又依證人所言在ＱＳ│三九○三號車右
                邊，則本車在事故發生前顯係在被告車之後無疑。綜上所述：不論
                就碰撞之時間模擬或撞擊點研判，本車並不符上述一之情形（蓋被
                告主張本車先向右撞擊護欄再反向越外線車道至中線車道始撞擊被
                告車，而非相隔平行驟然越線撞擊）；第二種情形依證人證言推論
                被告車在前本車在後依當時車速（被告車至少有七十公里，本車依
                被告主張之碰撞情形於撞擊護欄後經煞車或反彈其速度必然等於或
                低於被告車當時仍正常行進之速度）根本不會發生本件碰撞情形；
                第三種情形實不可能發生（依證人王、張所述本件事故發生前本車
                在被告車後至少三十公尺），就撞擊點判斷顯亦不符事實（否則被
                告車應係車頭部位受損，本車應係左側車身部位受損）。再者，前
                引證人王世達於原告訴代詢問後答以：「當時他們雖撞在一起，但
                他們分開時我就從中間過去，原來我距離他們約三十公尺。」證人
                王世達當時所駕之ＱＳ│三九○三號車於中線車道上正常行駛若依
                被告主張之肇事因果歷程，兩車碰撞後依合力方向應往內側車道駛
                去，而本車在當時應直接橫置於內、中線車道，證人王世達如何在
                僅三十公尺距離下可由原中線車道從容自「分開之二車」中通過？
                據上開反復辯證，在在顯示本件車禍整個因果歷程應是被告車在前
                與在後之本車同向隔車道，因被告車變換車道向右侵入本車行駛之
                外側車道（按原告起訴時所舉被保險人之理賠申請書上所載係被告
                車爆胎所致變換車道之文字敘述恐係被保險人之代理人誤判所為，
                另依本車駕駛即證人吳武昌到庭稱係被告車為閃避其左方在前變換
                車道之某不明車牌車而變換至外線車道與本車發生碰撞，應堪信為
                真實）致本車左前車頭受損、被告車之右前車門部位受損，被告車
                在慣性下其右後車尾部位再與本車左側（拖車頭左後部）發生第二
                次碰撞，此時依力學原理本車於外線車道隨即往右再撞擊護欄，而
                被告車若修正方向盤滑行仍可往前回復正常行駛車道，前引證人王
                世達所言「自兩車中間過去」在此情形始有可能。而被告所主張之
                車禍撞擊情形並不符一般經驗法則，應不可採。
  ︵三︶證據：提出行車執照、駕駛執照、理賠申請書、估價單八紙、車損照片十紙
        、發票一紙（均為影本）為證，並聲請訊問證人吳武昌及蕭如汎。
二、被告方面：
  ︵一︶聲明：請求駁回原告之訴及其假執行之聲請。訴訟費用由原告負擔。
  ︵二︶陳述：本件車禍是吳武昌所駕之貨櫃車先撞到高速公路右邊水泥護欄，再往
        左偏，自右後方撞上其駕駛之小客車，當時高速公路內側前方發生連環車禍
        ，其車速原來即已減慢，並非與貨櫃車平行，且一直在中線車道行駛，未曾
        變換車道，是貨櫃車自己撞上其小客車，而貨櫃車司機於事故發生後亦曾口
        頭表示願意賠償被告之損失，其並無過失，自不須賠償。
  ︵三︶證據：提出台灣省彰化縣區車輛行車事故鑑定委員會鑑定意見書、台灣省車
        輛行車事故覆議鑑定委員會函等影本各一份為證。並請求訊問證人張炳賢、
        莊敬盟、王世達、張剛維及向內政部警政署警察廣播電臺臺中臺函查九十一
        年一月二十七日之路況報導。
三、本院依職權向國道高速公路警察局第三警察隊調閱車禍處理警訊筆錄、現場圖及
    照片（均為影本）。
    理由
一、程序方面：
    本件原告未於最後言詞辯論期日到場，核無民事訴訟法第三百八十六條各款所列
    情形，爰依被告聲請，由其一造辯論而為判決。
二、得心證之理由：
  ︵一︶本件原告所承保之訴外人吳世昌所駕ＫＯ│八一七號聯結車，於右開時地與
        被告所駕ＤＩ│六五九五號自用小客車二度發生擦撞，致ＫＯ│八一七號聯
        結車之車頭部分受損，該ＫＯ│八一七號車已向原告投保車體損失險，於事
        故發生後，原告依保險契約賠付六十四萬九千零二十元，此為兩造所不爭之
        事實，此有原告提出之行車執照、駕駛執照、理賠申請書、估價單八紙、車
        損照片十紙、發票一紙等為證，自堪認為真實。
  ︵二︶而兩造爭執之重點在於本件是否適用民法第一百九十一條之二規定？如有其
        適用，應推定由何方負損害賠償責任？而如不適用民法第一百九十一條之二
        規定，則事故發生當時究係何方之車輛偏離自有車道而擦撞他方，亦即何方
        應負過失責任？茲分述如左：
    １、本件應無民法第一百九十一條之二規定之適用，而應依同法第一百八十四條
        第一項前段侵權行為之一般規定判定被告應否負損害賠償責任。原告雖主張
        被告依民法第一百九十一條之二前段所定汽車、機車或其他非依軌道行駛之
        動力車輛，在使用中加損害於他人者，駕駛人應賠償因此所生之損害之規定
        ，應負賠償責任。惟按該條所規定得請求賠償之「他人」何指，條文雖無明
        言，惟衡諸上開法條之立法意旨，係基於運用蘊含高度風險之動力車輛獲取
        生活利益者，不應將其動力車輛所造成之損害，依一般侵權行為法則責由受
        害人負過失之證明責任之認知，而為轉移舉證責任之規定，故解釋上並非凡
        該車輛駕駛人以外之任何人均屬之，故如將該車輛出借予駕駛人之所有人、
        車輛駕駛人之雇主或其他對於減低動力車輛行駛風險與有責任之人，均應非
        該條文所欲保護之「他人」，而本件原告之承保車輛於事故發生當時，亦係
        由訴外人吳武昌駕駛，於行駛中與被告所駕駛之小客車發生擦撞，吳武昌及
        被告雙方均為動力車輛駕駛人，自均屬應負減低動力車輛風險責任，固不待
        言，而原告之被保險人亦即吳武昌之僱主長順通運有限公司（被保險人），
        亦係利用吳武昌之駕駛動力車輛擴展營業，對吳武昌並有監督之責任，依前
        所述，亦非前開條文所欲保護之「他人」，不得依該條規定主張當然應由被
        告負賠償責任，則原告依保險契約賠償被保險人後，雖依保險法第五十三條
        可代位取得被保險人之權利，但無民法第一百九十一條之二規定之適用，自
        屬當然。
    ２、惟基於左列事證，本院認本件車禍仍係被告駕駛自用小客車變換車道不慎，
        而擦撞原告承保車輛肇事，被告應負過失侵權損害賠償責任，並由原告代位
        取得損害賠償請求權：
      (１ )、原告主張被告因變換車道不當擦撞訴外人吳武昌所駕駛之被保險聯結
            車肇事之事實，業已提出道路交通事故調查報告表及證人吳武昌為證，
            而上開調查報告表肇事經過摘要記載「前方內側車道有事故，Ａ車（即
            被告）變換車道未注意後方外側車道Ｂ車（即吳武昌所駕聯結車）致擦
            撞而又發生事故」，而被告雖堅稱其並未變換車道，係吳武昌自行擦撞
            其車等語，並舉證人張炳賢、王世達、張剛維為證，惟查證人張炳賢係
            與被告同車友人，其立場難免左袒被告，不難理解，且其係證稱：「當
            時我坐在被告小客車的右前座，當時有點下雨，我們在中間車道，內側
            車道有連環車禍，我們要直行通過，沒有繞過去，在經過時不知道為何
            右後方被撞，撞到我那邊的車門也打不開」，亦即其只稱被告之小客車
            右後方被撞，但此顯與警繪肇事後現場圖所示小客車在右側前、後方各
            遭擦撞一次之事實不符，是證人張炳賢所述顯難遽予採信。至於證人王
            世達則稱：「當時我在被撞車輛ＤＩ│六五九五小客車的後面，我開Ｑ
            Ｓ│三九○三號小客車，當時我看到外側車道有一個籃子，拖車為閃籃
            子煞車往路肩，車頭撞到路肩，往內偏又撞到我前面的小客車右側車門
            ，結果兩台車連在一起，後來又分開，我就中間開過去，沒有停下來」
            ，及證人張剛維稱：「當時我在車（王世達所駕駛）上，在聽警廣，警
            廣說高速公路上有一個籃子，正好就在我們路過處，當時我聽到碰撞聲
            ，即往外看，看到聯結車撞到我們前面的黑色小客車，撞到後兩台車並
            行一段時間才分開，撞到前聯結車在我們車的右邊有搖擺，被撞時我有
            看到黑色小客車的右側邊被撞斜了，當時貨車沒有在它的車道上，那時
            我也有打電話一一○報警．．．黑色小客車一直在我們前面，沒有變換
            車道」，但被告及張炳賢並未陳述聯結車與小客車擦撞後，兩車有併行
            在一起一段時間再分開之情形，是證人王世達及張剛維所述之經過與被
            告所辯並不相符，且經本院依被告聲稱向警察廣播電臺臺中分臺函查結
            果，亦僅在九十一年一月二十六日晚間九時四十分左右，有聽眾提供中
            山高速公路南下一七六公里內線車道散落一塑膠籃子，有該臺九十一年
            十二月九日警廣中節字第○九一○○○○三○二號函在卷，至於本件事
            故事發當時，即九十一年一月二十七日十四時二十一分左右，並無紀錄
            留存，與證人王世達、張剛維所述，更有不符。又當時內側車道係連環
            車禍，有多輛車連續發生碰撞，此為兩造不爭之事實，證人既稱當時偶
            然遇見肇事，且係直接駛離，並未停留，根本不識兩造及肇事車輛，而
            於事過多時後，則其等是否得以確認即係本件肇事之二部車，更有可疑
            ，是證人王世達及張剛維所述，亦難遽採。
      (２ )、依警繪現場圖所示，被告所駕小客車於肇事後，雖係停於寬三．六公
             尺之中線車道，但其車右側距外側車道僅○．四公尺，亦即小客車於
             擦撞後停放處已極為接近聯結車原來行駛之外線車道，如被告之小客
             車原來即在中線車道依序前駛，則縱突遭吳武昌所駕聯結車自右側逼
             近擦撞，且先後二次撞及，以聯結車與小客車車重差距之大，及依一
             般經驗法則，駕駛人於所駕車輛有外車自外側車道逼近將發生撞擊時
             ，自然之反應均會將方向盤轉向內側車道閃避，因此，即使仍然發生
             碰撞，則碰撞發生後，小客車所停放之位置，僅可能位於中線車道靠
             內側車道處，絕無反而緊靠外側車道之理。
      (３ )、又依現場圖所示，該處高速公路路段，自路肩護欄至中線車道，因跨
             越外側路肩、外側車道，其間距離約有十公尺，而聯絡車之車身極重
             ，其如被告所舉證人所稱先撞擊路肩後，左偏十公尺而擦撞小客車，
             又再右偏近十公尺而停放在路肩，可能性極低，難以採信。反之，依
             現場圖所示小客車之停放位置，被告之小客車顯然於事發前已離開中
             線車道中央，而偏向外側車道，則吳武昌證稱被告之小客車因前方內
             側有車禍，而內側車道之車為閃避前方事故現場而向右偏出，排擠被
             告之小客車偏右，而自聯結車左側變換車道擦撞聯結車，致吳武昌緊
             急右偏而其聯結車擦撞及路肩護欄後，停放於路肩，顯較符常情，應
             堪採信。
      (４ )、本件經台灣省彰化縣區車輛行車事故鑑定委員會鑑定結果，亦認為被
             告駕駛自小客車貿然變換車道不當，為肇事原因；而吳武昌駕駛半聯
             結車在原車道直行，無肇事因素，有被告自己所提出該委員會九十一
             年四月三日彰鑑字第九一○一二七號函可證，雖經被告申請覆議後台
             灣省車輛行車事故覆議鑑定委員會以九十一年六月二十六日府覆詳字
             第九一○九四七號函以二車肇事後已駛離現場，且雙方對其肇事過程
             各執一詞，而跡證不全，而答稱未便據以覆議，但並非即有推翻原鑑
             定結果之意。而本件車禍經過，本院認依上開事證，已足認確係因被
             告變換車道不當所致，上開覆議委員會之覆函，尚不足以動搖上開確
             信。而被告之疏失與原告被保險車輛所受損傷間顯亦有相當因果關係
             ，則原告主張被告對保險標的之聯結車之損害，應負過失侵權行為責
             任，並由已賠償被保險人之原告，依保險法第五十三條規定代位取得
             被保險人對被告之損害賠償請求權，應屬有據。
  ︵三︶、而就原告請求被告賠償之損害，業據原告提出為被告所不爭執之估價單為
          證，固應認為真正，惟查損害賠償祇應填補被害人實際損害，保險人代位
          被害人請求損害賠償時，應祇限於其已賠償被保險人所受之實際損害額。
          又請求財物受損之損害賠償，除能證明於修護後仍有價值之減損，就其差
          額仍得請求外，應以必要之修復費用為限，其有以新零件更換者，應就新
          品價格予以相當折舊，且損害回復必要費用額之評定，涉及法的價值判斷
          ，非僅為之事實認定，不因被告未爭執即當然視為實在。而本件原告所提
          出之前述估價單所列金額中，包括零件更新之金額五十二萬一千六百二十
          元，工資十一萬八千四百元，塗裝九千元，但有被保險人自負額一萬元，
          該自負額經比例分配於零件更新、工資及塗裝，應分別為八千零三十七元
          、一千八百二十四元、一百三十九元，則原估價額各項扣除自負額後應各
          為五十一萬三千五百八十三元、十一萬六千五百七十六元、八千八百六十
          一元，而依原告所提出之行車執照所示，該聯結車為一九九九年六月出廠
          ，至事故發生時，已使用二年又七月，依行政院公布固定資產耐用年數表
          及折舊率表所示，運輸業用之客、貨車，其耐用年數為四年，每年依定率
          遞減法之折舊為千分之四三八，則上開更新零件經估計二年又七月之折舊
          後之價格應為十二萬零七百六十七元（計算方法：五一三五八三元＊（一
          減○．四三八）＊（一減○．四三八）＊（一減（○．四三八＊七÷十二
          ）））。而估價單中其餘扣除自負額後之工資十一萬六千五百七十六元及
          塗裝八千八百六十一元均應無折舊可言，則合計原告得代位取得被保險人
          之實際損害額應為二十四萬六千二百零四元。
  ︵四︶、綜前所述，本件原告請求被告賠償之數額，於二十四萬六千二百零四元及
          自起訴狀繕本送達翌日即九十一年七月十一日起，至清償日止之法定利息
          部分為有理由，應予准許。其逾此數額之賠償及法定利息請求，則為無據
          ，應予駁回。
三、本件事證已明，兩造其餘攻擊防禦方法於判決結果並無影響，爰不一一論列。
四、原告陳明願供擔保，聲請宣告假執行，就其勝訴部分，核無不合，爰酌定相當擔
    保金額准許之。至原告敗訴部分，其假執行之聲請失其依附，應併予駁回。
五、結論：本件原告之訴為一部有理由，一部無理由，依民事訴訟法第三百八十五條
    第一項前段、第七十九條但書、第三百九十條第二項，判決如主文。
中      華      民      國    九十二    年    一      月      六      日
                                臺灣板橋地方法院民事第三庭
~B法      官  黃麟倫
右為正本係照原本作成
如對本判決上訴，須於判決送達後廿日內向本院提出上訴狀
中      華      民      國    九十二    年    一      月      八      日
~B法院書記官  張文惠


司法院資訊處製作；財團法人民間司法改革基金會備份。
